臺灣高雄地方法院民事判決　九十一年度訴字第一八三八號
　　原　　　告　　甲○
　　被　　　告　　丙○○
　　兼訴訟代理人　乙○○
右當事人間請求清償借款事件，本院判決如左：
    主    文
原告之訴駁回。
訴訟費用由原告負擔。
    事    實
甲、原告方面：
一、聲明：求為判決
（一）被告應連帶給付原告新台幣（下同）八十萬元。
（二）訴訴費用由被告連帶負擔。
二、陳述：被告乙○○原係原告之媳婦，惟九十一年一月間被告乙○○已與原告兒子
    李明璋離異。被告乙○○曾分於七十九年五月二十一日、八十年二月二十一日、
    八十年二月二十八日、八十年三月二十六日陸續向原告借得十萬元、二十萬元、
    三十萬元、二十萬元，總計借款八十萬元，除其中兩筆原告係將伊所保管之李明
    璋存摺、印章交付予被告乙○○持往郵局提領外，其餘借款地點均在原告家中。
    嗣後原告得知被告乙○○借錢緣故乃因沉迷投資股票，曾告知被告乙○○三天內
    需將股票賣出，以便歸還前揭借款，惟被告乙○○竟告稱錢已花光殆盡，並返回
    娘家居住不歸，原告曾夥同訴外人孫佳老前往被告乙○○娘家催討，被告乙○○
    父親即被告丙○○亦稱伊女兒有把錢拿回娘家沒錯，但如要被告還錢，原告須搬
    出原告兒子李明璋家中，而該房子登記名義人即為被告乙○○，天底下豈有此理
    ，被告丙○○顯應就被告乙○○之行為共同負責，為此爰依據消費借貸之法律關
    係，請求判令被告連帶給付八十萬元。
三、證據：提出郵政存摺影本乙紙、存證信函影本乙紙為證，並請求訊問證人孫佳老
    。
乙：被告方面：
一、聲明：求為判決如主文所示。
二、陳述：被告乙○○從未向原告借錢，且被告乙○○與原告兒子離婚後，名下之房
    地亦已過戶予原告兒子李明璋，原告所言均非真實。
丙、本院依職權向鳳山郵局調取帳號：○○九二一五之一號帳戶，關於系爭借款之提
    款資料。
    理    由
一、按「民法債編施行前發生之債，除本施行法有特別規定外，不適用民法債編之規
    定；其在修正施行前發生者，除本施行法有特別規定外，亦不適用修正施行後之
    規定。」，民法債編施行法第一條定有明文。查八十八年四月二十一日修正，而
    於八十九年五月五日施行之債編修正條文，固已刪除原民法第四百七十五條規定
    ，並修正原民法第四百七十四條之規定，然本件原告主張消費借貸之發生時期乃
    於七十九年、八十年間，係發生於債編修正施行前，依前揭法文規定，本件自應
    適用修正前有關消費借貸之規定，即修正前民法第四百七十四條、第四百七十五
    條之規定，就此合先敘明。
二、本件原告主張：被告乙○○原係原告之媳婦，惟九十一年一月間被告乙○○已與
    原告兒子李明璋離異。被告乙○○曾分於七十九年五月二十一日、八十年二月二
    十一日、八十年二月二十八日、八十年三月二十六日向原告借得十萬元、二十萬
    元、三十萬元、二十萬元，總計借款八十萬元，除其中兩筆原告係將伊所保管之
    李明璋存摺、印章交付予被告乙○○持往郵局提領外，其餘借款地點均在原告家
    中。嗣後原告得知被告乙○○借錢緣故乃因沉迷投資股票，曾告知被告乙○○三
    天內需將股票賣出，以便歸還前揭借款，惟被告乙○○竟告稱錢已花光殆盡，並
    返回娘家居住不歸，原告曾夥同訴外人孫佳老前往被告乙○○娘家催討，被告乙
    ○○父親即被告丙○○亦稱伊女兒有把錢拿回娘家沒錯，但如要被告還錢，原告
    須搬出原告兒子李明璋家中，該房子登記名義人即為被告乙○○，天底下豈有此
    理，被告丙○○顯應就被告乙○○之行為共同負責，為此爰依據消費借貸之法律
    關係，請求判令被告連帶給付八十萬元等語。被告則以：被告乙○○從未向原告
    借錢，且被告乙○○與原告兒子離婚後，名下之房地現在亦已過戶予原告兒子李
    明璋，原告所言均非真實等語至辯。
三、次按「稱消費借貸者，謂當事人約定，一方移轉金錢或其他代替物之所有權於他
    方，而他方以種類、品質、數量相同之物返還之契約。」、「消費借貸，因金錢
    或其他代替物之交付而生效力。」修正前民法第四百七十四條、第四百七十五條
    分別定有明文。又「當事人主張有利於己之事實者，就其事實有舉證之責任。」
    民事訴訟法第二百七十七條本文亦定有明文，故原告主張兩造間有金錢借貸關係
    存在，即須就其發生所須具備之要件，即原告有將金錢交付予被告、兩造間有消
    費借貸之意思表示一致等事實，負舉證之責任。經查：本件原告主張被告曾於七
    十九年、八十年間向其陸續借款四筆，總計八十萬元，惟均為被告所否認。原告
    雖提出郵政存摺乙紙為證，惟就該存摺之形式觀之，亦僅能證明該存摺帳戶曾於
    前開時點陸續經人提出八十萬元，尚無足證明該筆款項即係交予被告乙○○，或
    借貸予被告乙○○。而原告於本院庭訊時亦自承：「（問：被告向你借錢時，有
    無書立借據或證人在場？）沒有書立借據，沒有證人在場。」、「（問：對你有
    交付金錢予被告，有無證人在場？）交付金錢當時，並無證人在場，也未書立借
    據。」、「（當初你借錢給媳婦時，你兒子李明峰有無與你同住？）有，但他不
    知道借錢的事。」等語在案。另原告雖主張訴外人孫佳老曾陪同伊前往被告乙○
    ○娘家催討借款，因而聲請本院訊問證人孫佳老，惟證人孫佳老對於系爭借款事
    實究非親見親聞之人，其證詞能否採信尚有疑問，況其經本院屢次通知亦未到庭
    ，故本院認無再予訊問之必要。綜上，原告既未能就兩造間有消費借貸意思表示
    互相一致及金錢之交付等事實，舉證以實其說，其主張兩造間有消費借貸法律關
    係存在乙節，即無可採，從而原告依消費借貸法律係請求被告連帶返還八十萬元
    ，即無理由，應予駁回。
四、結論：原告之訴為無理由，依民事訴訟法第七十八條，判決如主文。
中　　　華　　　民　　　國　　九十一　　年　　　十一　　月　　二十九　　日
                              臺灣高雄地方法院民事第二庭
~B審判長法官　吳進寶
~B法　　　官  陳月雯
~B法　　　官　蔡川富
右正本係照原本作成。
如不服本判決，應於判決送達後廿日內，向本院提出上訴狀並表明上訴理由，如於本
判決宣示後送達前提起上訴者，應於判決送達後十日內補提上訴理由書（須附繕本）
。
中　　　華　　　民　　　國　　九十一　　年　　　十一　　月　　二十九　　日
~B法院書記官　黃俊凱
